【裁判字號】    89,台上,1837
【裁判日期】    890413
【裁判案由】    殺人等罪
【裁判全文】
最高法院刑事判決                              八十九年度台上字第一八三七號
    上   訴   人  台灣高等法院高雄分院檢察署檢察官
    上訴人即被告  甲○○
                  丙○○
                  乙○○
    被        告  丁○○
                  戊○○
右上訴人等因被告等殺人等罪案件，不服台灣高等法院高雄分院中華民國八十八年九
月二十一日第二審更審判決（八十八年度上更(二)字第三十二號，起訴案號：台灣屏東
地方法院檢察署八十六年度偵字第二○四一、二○七九、二一四八號），提起上訴，
本院判決如左：
    主  文
原判決撤銷，發回台灣高等法院高雄分院。
    理  由
本件原判決撤銷第一審判決，改判論處上訴人即被告乙○○共同預備殺人、共同殺人
、共同未經許可無故持有手槍等罪刑（均累犯）；上訴人即被告丙○○共同預備殺人
、未經許可無故持有可發射子彈具有殺傷力之改造手槍、共同連續殺人、共同未經許
可無故持有手槍等罪刑；上訴人即被告甲○○共同預備殺人、共同殺人、共同未經許
可無故持有手槍等罪刑；被告丁○○共同預備殺人、又連續殺人未遂等罪刑（均累犯
）；被告戊○○共同預備殺人罪刑，並諭知戊○○被訴幫助殺人部分無罪，固非無見
。
惟查：(一)、未經參與審理之法官參與裁判者，其判決當然為違背法令，刑事訴訟法第
三百七十九條第十三款定有明文。核閱原審案卷，本件參與審理之法官為林榮龍、洪
兆隆、莊飛宗，有審判筆錄可稽（見原審更(二)卷第二一六頁），而參與判決之法官則
為林榮龍、蕭權閔、莊飛宗，其中蕭權閔法官未參與審理，竟參與判決，自屬於法有
違。(二)、檢察官起訴甲○○、丙○○、乙○○等人在後追殺警員即被害人鄭進豐，甲
○○並於鄭進豐無力反抗時，將警用制式手槍搶下，而認涉犯懲治盜匪條例第二條第
一項第六款之強劫故意殺人罪嫌，原判決就強劫警槍部分既認犯罪不能證明，但未於
主文為無罪之諭知，亦未說明不另為無罪諭知之理由；又對於檢察官起訴丁○○就殺
害鄭進豐部分，與甲○○、丙○○、乙○○及現役軍人吳正偉間有犯意聯絡，為共同
正犯，原判決認此部分不能證明丁○○犯罪，但亦未為無罪之諭知，或說明不另為無
罪諭知之理由，均有違誤。(三)、原判決事實記載甲○○係持槍自鄭進豐已無彈匣之九
○制式手槍作勢瞄準警員黃岱勇，但依警方移送偵辦之報告書所載，警方係從甲○○
手中取獲鄭進豐被搶且已子彈上膛之警用手槍一支、子彈一顆之情（見八十六年度偵
字第二一四八號卷第三頁），如果屬實，則甲○○持已子彈上膛之手槍作勢瞄準警員
，其用意為何﹖原審未予究明，亦屬可議。(四)、丙○○所持有之改造手槍，既經內政
部警政署刑事警察局鑑定，說明該槍係仿半自動手槍外型製造之玩具手槍，以填充壓
縮氣體為發射動力，於送鑑定時，機械故障無法發射彈丸，依現狀，認不具殺傷力等
情（見八十六年度偵字第二○四一號卷第五八頁），則該玩具手槍於送鑑定時，是否
曾經改造何部分﹖機械故障之原因為何﹖警員楊乾昇臉上之直線狀紅腫，是否為該玩
具手槍發射金屬彈丸所致﹖由楊乾昇之臉上紅腫，能否推定該玩具手槍原來具有殺傷
力﹖凡此事項，與認定丙○○此部分能否成立犯罪，至有關連，原審未詳細調查，送
請相關單位進行鑑定，遽行判決，自不足以昭折服，而有未盡調查職責之違誤。(五)、
甲○○、丙○○、乙○○等既辯稱：伊等於前往金山角ＫＴＶ之原意，僅為砸店報復
，並無殺人犯意，鄭進豐便衣，未表明身分，又持槍對伊等云云，則鄭進豐雖在
現場表明其為警員之身分，是否因便衣仍有被誤認為盧永忠之同夥，而在其等報復
對象之可能﹖就此，原審尚未詳予調查說明，即謂甲○○等人係另萌殺意，猶嫌理由
欠備。(六)、原判決事實雖認定甲○○等四人見狀，共同另萌非法持有手槍及子彈之犯
意聯絡，推由甲○○取得鄭進豐之九○制式手槍（內有裝子彈之彈匣），以防鄭進豐
再持該手槍還擊，旋為甲○○取下該手槍等情。但理由內對於丙○○、乙○○二人如
何與甲○○共同萌非法持有手槍、子彈之犯意聯絡，推由甲○○取得鄭進豐之槍、彈
，並未詳細說明其所憑之證據，遽論以共同非法持有槍、彈罪責，亦有可議。檢察官
及甲○○、丙○○、乙○○上訴意旨指摘原判決不當，均非全然無理由，應認仍有撤
銷發回更審之原因。又甲○○、丙○○、乙○○共同預備殺人部分，雖屬不得上訴第
三審法院之案件，但檢察官既認與上述殺人部分屬同一事實提起上訴（檢察官起訴書
所載，亦認係同一事實），另丙○○所犯未經許可無故持有可發射子彈具有殺傷力之
改造手槍部分，雖亦屬不得上訴第三審法院之案件，但因檢察官起訴之事實，認此部
分與其殺人等罪，有裁判上一罪關係，為使認定事實避免歧異，故均一併發回，附此
明。
據上論結，應依刑事訴訟法第三百九十七條、第四百零一條，判決如主文。
中      華      民      國    八十九    年      四      月     十三     日
                              最高法院刑事第十一庭
                                  審判長法官  莊  登  照
                                        法官  洪  明  輝
                                        法官  蔡  清  遊
                                        法官  黃  一  鑫
                                        法官  林  秀  夫
      右正本證明與原本無異
                                              書  記  官
中      華      民      國    八十九    年      四      月     十九     日


司法院資訊處製作；財團法人民間司法改革基金會備份。
